【裁判字號】    96,訴,1799
【裁判日期】    970131
【裁判案由】    毒品危害防制條例
【裁判全文】
臺灣臺北地方法院刑事判決              96年度訴字第1799號
公  訴  人  臺灣臺北地方法院檢察署檢察官
被      告  甲○○
                    （另案在士林看守所羈押中）
上列被告因毒品危害防制條例案件，經檢察官提起公訴（96年度
毒偵緝字第269 號），於本院準備程序進行中，被告先就被訴事
實為有罪之陳述，經合議庭裁定由受命法官獨任進行簡式審判程
序，判決如下：
    主  文
甲○○施用第一級毒品，累犯，處有期徒刑壹年，扣案第一級毒
品海洛因貳包（合計淨重一點一三公克）均沒收銷燬之，扣案第
一級毒品海洛因外包裝袋貳個（合計空包裝重零點七六公克）均
沒收；又施用第二級毒品，累犯，處有期徒刑捌月，扣案安非他
命吸食器壹組沒收。應執行有期徒刑壹年陸月，扣案海洛因貳包
（合計淨重一點一三公克）均沒收銷燬之，海洛因外包裝袋貳個
（合計空包裝重零點七六公克）及安非他命吸食器壹組均沒收。
    事  實
一、甲○○曾於民國87年間因施用毒品案件，經臺灣板橋地方法
    院以87年度毒聲字第1953號裁定送觀察、勒戒後，認無繼續
    施用毒品之傾向，於87年10月7 日期滿釋放出所，經臺灣板
    橋地方法院檢察署檢察官於87年11月5 日以87年度偵字第33
    67、18583 、20499 號處分不起訴確定。又於90年間因施用
    毒品案件，經臺灣板橋地方法院以90年度毒聲字第1549號裁
    定送觀察、勒戒後，因認有繼續施用毒品之傾向，乃以90年
    度毒聲字第1802號裁定送強制戒治，嗣經臺灣板橋地方法院
    以91年度毒聲字第578 號裁定停止強制戒治，所餘戒治期間
    付保護管束，甲○○遂於91年3 月13日釋放出所，於91年4
    月25日保護管束期滿，視為強制戒治執行完畢。同次施用毒
    品案件，另經臺灣板橋地方法院以90年度板簡字第1143號刑
    事簡易判決判處有期徒刑6 月確定；甲○○復於同年間因竊
    盜案件，經臺灣高等法院以91年度上易字第215 號刑事判決
    判處有期徒刑2 年確定；於同年間因脫逃案件，經臺灣板橋
    地方法院以91年度訴字第466 號刑事判決判處有期徒刑4 月
    確定；上開3 罪經臺灣板橋地方法院以92年度聲字第1753號
    裁定應執行有期徒刑2 年8 月確定；甲○○業於91年12月5
    日入監執行，嗣經臺灣桃園地方法院以94年度聲字第1805號
    裁定假釋中付保護管束，甲○○乃於94年7 月21日縮刑期滿
    假釋出監並交付保護管束，至94年12月14日保護管束期滿，
    視為執行完畢。詎甲○○又於前次強制戒治執行完畢後5 年
    內，於94年12月某日起至95年2 月10日上午11時30分許採尿
    前96小時內某時止（須扣除為警查獲至採尿時止之期間），
    因施用第二級毒品甲基安非他命案件，經臺灣板橋地方法院
    以95年度簡字第1353號刑事簡易判決判處有期徒刑6 月確定
    （尚未執行）。
二、詎甲○○猶不知悔改，分別基於施用第一級毒品海洛因、第
    二級毒品甲基安非他命之犯意，於96年7 月6 日下午4 時許
    ，將其所有車牌號碼7993-EN 號自用小客車停放在臺北市中
    山區○○○路與新生北路交岔口附近，在車內將海洛因粉末
    摻入香菸吸食1 次，另以自製吸食器燒烤甲基安非他命結晶
    而吸食煙霧1 次。嗣於同年月7 日凌晨2 時30分許，在臺北
    市中山區○○○路○ 段96號前，因其併排停車且形跡可疑，
    員警上前盤查之際，甲○○擬駕車逃逸，值勤員警乃伸手抓
    住汽車方向盤制止，甲○○仍猛踩油門將員警拖行撞及安全
    島，經在旁員警鳴槍且合力將甲○○逮捕，甲○○因腿部中
    槍送醫急救，員警復在其車內查獲海洛因2 小包（合計淨重
    1.13公克，空包裝重0.76公克）及自製安非他命吸食器1組
    ，又採集甲○○尿液送驗確呈嗎啡及甲基安非他命陽性反應
    ，始悉上情。
三、案經臺北市政府警察局中山分局移送臺灣臺北地方法院檢察
    署檢察官偵查起訴，於本院準備程序進行中，甲○○先就被
    訴事實為有罪之陳述，經合議庭裁定由受命法官獨任進行簡
    式審判程序。
    理  由
一、認定事實所憑之證據之理由：
  (一)上開犯罪事實，業據被告甲○○於警詢、偵訊及本院審理中
    坦承不諱（見95年度毒偵字第1905號卷第14、85頁、本院卷
    第51頁反面、第53頁），被告為警查獲後所採集之尿液，經
    以氣相層析質譜儀檢驗結果，確呈鴉片類嗎啡及安非他命類
    甲基安非他命陽性反應明確，此有臺灣檢驗科技股份有限公
    司濫用藥物尿液檢驗報告附卷可按（見95年度毒偵字第2383
    號卷第22頁），又被告為警查獲時所扣得之白色粉末2 包（
    合計淨重1.13公克，空包裝重0.76公克），經以化學呈色法
    及氣相層析質儀分析法檢驗結果，含第一級毒品海洛因成分
    ，亦有法務部調查局鑑定通知書在卷足憑（見95年度毒偵字
    第2383號卷第24頁），復有該2 包白粉扣案可佐（見95年度
    毒偵字第1905號卷第43、44、46頁），據此足認被告自白於
    為警查獲採尿前26小時內某時（不含查獲後至採尿前之時間
    ）有施用海洛因及甲基安非他命之犯行，洵有所據。是被告
    任意性之自白上開證據足佐，核與事實相符，可以採信。
  (二)又查被告曾於87年間因施用毒品案件，經臺灣板橋地方法院
    以87年度毒聲字第1953號裁定送觀察、勒戒後，認無繼續施
    用毒品之傾向，於87年10月7 日期滿釋放出所，經臺灣板橋
    地方法院檢察署檢察官於87年11月5 日以87年度偵字第3367
    、18583 、20499 號處分不起訴確定；又於90年間因施用毒
    品案件，經臺灣板橋地方法院以90年度毒聲字第1549號裁定
    送觀察、勒戒後，因認有繼續施用毒品之傾向，乃以90年度
    毒聲字第1802號裁定送強制戒治，嗣經臺灣板橋地方法院以
    91年度毒聲字第578 號裁定停止強制戒治，所餘戒治期間付
    保護管束，被告於91年3 月13日釋放出所，於91年4 月25日
    保護管束期滿，視為強制戒治執行完畢；詎被告於前次強制
    戒治執行完畢釋放後5 年內，於94年12月某日起至95年2 月
    10日上午11時30分許採尿前96小時內某時止（須扣除為警查
    獲至採尿時止之期間），因施用第二級毒品甲基安非他命案
    件，再經臺灣板橋地方法院以95年度簡字第1353號刑事簡易
    判決判處有期徒刑6 月確定（尚未執行）等情，有臺灣高等
    法院被告前案紀錄表附卷可參（見本院卷第4 至28頁），堪
    以認定為事實。故被告雖於前次強制戒治執行完畢5 年以後
    始犯本件施用毒品犯行，惟按「毒品危害防制條例於92年4
    月9 日修正公布，自93年1 月9 日施行，其中第20條、第23
    條將施用毒品之刑事處遇程序，區分為『初犯』及『5 年內
    再犯』、『5 年後再犯』。依其立法理由之說明：『初犯』
    ，經觀察、勒戒或強制戒治後，應為不起訴處分或不付審理
    之裁定；經觀察、勒戒或強制戒治執行完畢釋放後，『五年
    內再犯』者，因其再犯率甚高，原實施之觀察、勒戒及強制
    戒治既已無法收其實效，爰依法追訴或裁定交付審理。至於
    經觀察、勒戒或強制戒治執行完畢釋放後，『5 年後再犯』
    者，前所實施之觀察、勒戒或強制戒治已足以遮斷其施用毒
    品之毒癮，為期自新及協助其斷除毒癮，仍適用『初犯』規
    定，先經觀察、勒戒或強制戒治之程序。從而依修正後之規
    定，僅限於『初犯』及『五年後再犯』二種情形，始應先經
    觀察、勒戒或強制戒治程序。倘被告於5 年內已再犯，經依
    法追訴處罰，縱其第3 次（或第3 次以上）再度施用毒品之
    時間，在初犯經觀察、勒戒或強制戒治執行完畢釋放5 年以
    後，已不合於『5 年後再犯』之規定，且因已於『5 年內再
    犯』，顯見其再犯率甚高，原實施觀察、勒戒或強制戒治，
    已無法收其實效，即應依該條例第10條處罰」，最高法院95
    年度第7 次刑事庭會議著有決議可參。是被告既於前次91年
    4 月25日強制戒治執行完畢後5 年內另犯施用毒品犯行，揆
    諸前揭最高法院決議意旨，本件施用毒品犯行無須再送觀察
    、勒戒或強制戒治，應逕予論罪科刑。
  (三)綜上，本案事證明確，被告施用第一級毒品海洛因及第二級
    毒品甲基安非他命等犯行，應堪認定，應依法論罪科刑。
二、論罪科刑之依據：
  (一)核被告所為，係犯毒品危害防制條例第10條第1 項施用第一
    級毒品罪及同條第2 項施用第二級毒品罪。其持有第一級毒
    品、第二級毒品之低度行為分別為施用第一級毒品、第二級
    毒品之高度行為所吸收，均不另論罪。被告以捲煙方式施用
    第一級毒品海洛因，以吸食器燒烤吸食煙霧方式施用第二級
    毒品甲基安非他命，犯意個別，行為互異，應予分論併罰。
    再查被告於90年間因施用毒品案件，經臺灣板橋地方法院裁
    定送觀察、勒戒後，因認有繼續施用毒品之傾向，乃裁定送
    強制戒治，嗣於91年4 月25日強制戒治期滿釋放出所，同時
    經臺灣板橋地方法院於90年8 月21日以90年度板簡字第1143
    號刑事簡易判決判處有期徒刑6 月確定；復於同年間因竊盜
    案件，經臺灣高等法院以91年度上易字第215 號刑事判決判
    處有期徒刑2 年確定；於同年間因脫逃案件，經臺灣板橋地
    方法院以91年度訴字第466 號刑事判決判處有期徒刑4 月確
    定；上開3 罪嗣經臺灣板橋地方法院裁定應執行有期徒刑2
    年8 月確定，甲○○於91年12月5 日入監執行，迄94年7 月
    21日縮刑期滿假釋出監並交付保護管束，至94年12月14日保
    護管束期滿，視為執行完畢等情，亦有臺灣高等法院被告前
    案紀錄表附卷可參（見第4 至28頁），是被告於前次徒刑之
    執行完畢後，故意再犯本件施用第一級毒品、第二級毒品等
    有期徒刑以上之罪，均為累犯，應分別加重其刑。
  (二)爰審酌：(1)被告曾因施用毒品而觸法，經2 次觀察、勒戒執
    行完畢、1 次強制戒治及有期徒刑之執行完畢，仍不知悔悟
    ；(2)施用毒品非但戕害身心，亦可能因此危害社會秩序，損
    害非輕；(3)被告為警查獲時，為脫免逮捕，竟擬駕車逃逸並
    拖行員警，經警開槍擊中腿部始制服，被告態度惡劣；(4)又
    被告有多次毒品、竊盜之犯罪前科紀錄，顯見被告素行不良
    ；(4)但被告於警詢、偵訊及本院審理中均坦承犯行，庭訊時
    態度尚可等一切情狀，分別量處有期徒刑1 年、8 月，並合
    併定應執行有期徒刑1 年6 月，以示懲儆。
  (三)末查，扣案白色粉末2 包（合計淨重1.13公克），確含毒品
    危害防制條例第2 條第2 項第1 款所定第一級毒品海洛因成
    分，業如前述，爰依毒品危害防制條例第18條第1 項前段規
    定，宣告沒收銷燬之。又該2 包毒品之外包裝袋2 個（空包
    裝重0.76公克）及扣案吸食器1 個，係被告所有，分別供保
    存海洛因毒品以利吸食海洛因、供燒烤甲基安非他命吸食犯
    罪所用之物，業據被告供明在卷，爰分別依刑法第38條第1
    項第2 款規定，併予宣告沒收，並合併執行之。
據上論斷，應依刑事訴訟法第273 條之1 第1 項、第299 條第1
項前段，毒品危害防制條例第10條第1 項、第2 項、第18條第1
項前段，刑法第11條前段、第47條第1 項、第38條第1 項第2 款
、第51條第5 款、第9 款、第10款，判決如主文。
本案經檢察官永欽到庭執行職務。
中    華    民    國    97    年    1     月    31    日
                  刑事第六庭  法  官  林晏如
上正本證明與原本無異。
如不服本判決，應於判決送達後10日內向本院提出上訴狀 (應抄
附繕本)。
                              書記官  吳俊龍
中    華    民    國    97    年    1     月    31    日
附錄本案論罪科刑法條全文：
毒品危害防制條例第10條
施用第一級毒品者，處 6 月以上 5 年以下有期徒刑。
施用第二級毒品者，處 3 年以下有期徒刑。


司法院資訊處製作；財團法人民間司法改革基金會備份。
